臺灣臺中地方法院民事判決　九十二年度勞訴字第一三五號
　　原　　　告　甲○○
　　訴訟代理人　林世傑　律師
　　被　　　告　國際保全股份有限公司
　　法定代理人　李　駿 即李.
　　被　　　告　現代居安公寓大廈管理維護有限公司
　　法定代理人　鄭文怡
　　訴訟代理人　吳發隆　律師
　　訴訟代理人　陳居亮　律師
　　複　代理人　陳敬田
　　　　　　　　林美津
右當事人間請求職業災害補償金事件，本院於民國九十三年七月十九日言詞辯論終結
，判決如下：
    主      文
被告國際保全股份有限公司應給付原告新臺幣壹拾柒萬零捌佰壹拾陸元，及自民國九
十二年十月二十九日起至清償日止，按週年利率百分之五計算之利息；另應自民國九
十三年八月十日起至民國九十四年五月十日止，於每月十日，按月給付原告新臺幣壹
萬壹仟柒佰元。
被告現代居安公寓大廈管理維護有限公司應給付原告新臺幣壹拾柒萬零貳佰壹拾陸元
，及自民國九十二年十二月十八日起至清償日止，按週年利率百分之五計算之利息；
另應自民國九十三年八月十日起至民國九十四年五月十日止，於每月十日，按月給付
原告新臺幣壹萬壹仟柒佰元。
原告其餘之訴駁回。
訴訟費用由被告國際保全股份有限公司及被告現代居安公寓大廈管理維護有限公司各
負擔二分之一。
本判決第一項所命給付之履行期如已屆至者，對被告國際保全股份有限公司得假執行
但被告國際保全股份有限公司如以新臺幣貳拾捌萬柒仟捌佰壹拾陸元，為原告預供擔
保後，得免為假執行。
本判決第二項所命給付之履行期如已屆至者，對被告現代居安公寓大廈管理維護有限
公司得假執行，但被告現代居安公寓大廈管理維護有限公司如以新臺幣貳拾捌萬柒仟
貳佰壹拾陸元，為原告預供擔保後，得免為假執行。
原告其餘假執行之聲請駁回。
    事      實
甲、原告方面：
  一、聲明：
      （一）被告國際保全股份有限公司、現代居安公寓大廈管理維護有限公司應給
            付原告新臺幣（下同）三十四萬一千六百三十一元，及自起訴狀繕本送
            達之翌日起至清償日止，按週年利率百分之五計算之利息。
      （二）被告國際保全股份有限公司、現代居安公寓大廈管理維護有限公司應自
            民國九十三年七月一日起至九十四年四月三十日止，按月於每月十日前
            給付原告二萬三千四百元。
      （三）前二項之請求，任一被告已為全部或一部之給付者，其餘被告就其履行
            之範圍內同免給付之義務。
      （四）願供擔保，請准宣告假執行。
  二、陳述：
      （一）原告於九十二年五月二十日至被告國際保全股份有限公司（下稱國際保
            全公司）及被告現代居安公寓大廈管理維護有限公司（下稱現代居安公
            司）應徵，並自同年月二十五日起擔任臺中縣豐原市○○路六十六巷之
            「大城美麗殿社區」（下稱美麗殿社區○○道哨之車輛管制及安全維護
            工作，約定每小時工資為七十五元。同年月二十八日二十時許，原告自
            美麗殿社區執行業務完畢，騎乘機車欲返回位於臺中縣太平市○○路五
            十四巷六號之日常居住處所途中，於同日下午二十時十五分許，在臺中
            市○○區○○路、軍和街路口發生車禍，受有右側股骨骨幹中段骨折、
            右側第四、第五足蹠骨折等傷害，經住院開刀治療後，於九十二年六月
            七日出院，繼因右側股骨骨幹中段骨折術後未癒合，而於九十二年十月
            二十二日再次住院開刀治療，於九十二年十一月一日出院，目前持續門
            診復健治療中。
      （二）按勞工保險被保險人因執行職務而致傷病審查準則第四條第一項規定，
            被保險人上下班，於適當時間，從日常居住處所往返就業場所之應經途
            中發生事故而致之傷害，視為職業傷害。原告自在被告國際保全公司及
            被告現代居安公司任職後，即居住於臺中市○○市○○路五十四巷六號
            ，是原告於九十二年五月二十八日二十時許下班騎乘機車返回太平市住
            所途中，在豐原市往太平市○○○○○路與軍和街交岔路口發生車禍，
            依前揭規定，應視為職業傷害。
      （三）原告既係遭遇職業災害而無法工作，依勞動基準法第五十九條第一款、
            第二款規定，雇主應給予醫療費用及原領工資數額之補償，被告國際保
            全公司及被告現代居安公司共同僱用原告，均為原告之雇主，就下列職
            業災害補償金額，應負不真正連帶債務：
            １、醫療費用部分：原告自九十二年五月二十八日車禍受傷後，在臺中
                澄清醫院接受手術及門診復健治療，截至言詞辯論終結前，已支出
                醫療費用合計七萬九千四百五十三元，爰僅請求被告給付三萬七千
                四百三十一元，其餘部分捨棄請求。
            ２、原領工資補償部分：原告發生車禍前之工資為每月二萬三千四百元
                （以時薪七十五元，每日工作十二小時，每月工作二十六日計算）
                自傷害治療迄今，仍無法痊癒，除可利用柺杖勉強移動外，多數仍
                須仰賴他人照顧無法工作，醫師並預估逾至九十四年四月底後骨頭
                方可癒合。是原告訴請被告補償業已發生之自九十二年六月一日起
                至九十三年六月三十日止之工資補償三十萬四千二百元。另自九十
                三年七月一日起至九十四年四月三十日（即事故發生滿二年）止，
                於每月十日前另按月補償原告工資二萬三千四百元。
  三、證據：提出戶籍謄本、臺中市警察局交通隊證明書、勞工保險被保險人資料表
      、臺中縣政府協調會議紀錄、證明書、地圖、存摺、管理費收繳紀錄簿、管理
      費繳費明細、代收租金移交清單、管理員勤務交接紀錄簿、道路交通事故現場
      圖、委任管理維護業務契約書、服務報價單、會議紀錄、被告函文、澄清醫院
      診斷書、收據（以上均為影本）、房屋租賃契約書、名片及照片等為證，並另
      聲請訊問證人劉景文。
乙、被告國際保全公司及現代居安公司方面：
  一、聲明：
      （一）原告之訴及假執行之聲請均駁回。
      （二）如受不利之判決，願供擔保免為假執行。
  二、陳述：
      （一）原告係自九十二年五月二十五日起受被告現代居安公司所僱用而在美麗
            殿社區擔任管理員工作，並非受被告國際保全公司所僱用，被告國際保
            全公司與原告間，並無僱傭關係存在，此由原告所簽服務志願書上所載
            ：「願自蒙『現代居安公寓大廈管理維護公司』及關係企業任用日起．
            ．．」、「此致『現代居安公寓大廈管理維護公司』．．．」等語足以
            證實。是原告向被告國際保全公司為職業災害補償之請求，顯屬無據。
      （二）原告固受被告現代居安公司之僱用而在美麗殿社區擔任管理員工作，然
            其三個月之試用期間，試用期滿合格後，始會正式任用。另查：
            １、原告任職時所自填之員工履歷表中載明其住居於「中市○區○○路
                一八四號六樓二之二」。其自受指派之工作地點美麗殿社區下哨返
                家，應無須經過系爭車禍發生之臺中市○○區○○路、軍和街路口
                。是原告發生系爭交通事故，並非屬「從日常居、住處所往返就業
                場所之應經途中」。
            ２、原告於九十二年五月二十八日二十時自受指派之工作地點美麗殿社
                區下哨，距系爭車禍發生之臺中市○○區○○路、軍和街路口，約
                需二十餘分鐘至三十分鐘之車程，加上打卡、下哨交班及至停車場
                發動機車所需之時間，則原告於當日二十時十五分許即騎乘機車到
                達系爭車禍發生地點，顯有超速或闖紅燈之違規事實。從而，原告
                所受系爭交通事故之傷害，非屬職業傷害，自不得請求補償。
      （三）原告所請求之醫療費用項目中，部分病房費、治療處置費、特殊材料費
            、血液血漿費重複請求，另診斷書費及電話費並非必要費用，應予扣除
            。又工資補償部分，原告所提出之診斷證明書上蓋有「訴訟無效」之戳
            章，自不具訴訟上之證據能力。且該診斷證明書僅謂原告：「92.5.28
            由救護車送到急診入院．．．於92.6.7出院，共計住院十一日」，與原
            告於所主張「遭此重傷，已經成殘。行走上有困難，遑論上班工作，數
            年內無法復原」等語不符。原告請求被告給付為期二年之工資補償，亦
            屬無據，且被告現代居安公司曾給付原告六百元，應予扣除。
  三、證據：提出公司執照、班表、員工履歷表、存摺內頁節本、法規及解釋令彙整
      表各一份為證（均為影本），並聲請訊問證人廖慧滿、鄧惟仁、陳明鳳、郭于
      彰、陳水來及將事故資料送行車事故鑑定委員會鑑定責任歸屬。
丙、本院依聲請向臺中市警察局第五分局調閱道路交通事故現場圖、道路交通事故調
    查報告表（一）、（二）、交通事故談話記錄表、道路交通事故補充資料表及事
    故處理現場照片到院參辦。
    理      由
一、按訴狀送達後，原告不得將原訴變更或追加他訴。但經被告同意、請求之基礎事
    實同一或不甚礙被告之防禦及訴訟之終結者，不在此限。又被告於訴之變更或追
    加無異議，而為本案之言詞辯論者，視為同意變更或追加。民事訴訟法第二百五
    十五條第一項第一款、第二款、第七款及第二項定有明文。查原告起訴聲明原僅
    列國際保全公司為被告，請求給付原告五十九萬九千零三十一元。嗣於起訴狀送
    達後另追加現代居安公司為被告，並改請求判命被告國際保全公司、現代居安公
    司應給付原告三十四萬一千六百三十一元，及自起訴狀繕本送達之翌日起至清償
    日止按週年利率百分之五計算之利息；另請求被告國際保全公司、現代居安公司
    另應自九十三年七月一日起至九十四年四月三十日止，按月於每月十日前給付原
    告二萬三千四百元。核屬訴之追加及更正法律上之陳述，因其請求之基礎事實同
    一，且不甚礙被告之防禦及訴訟之終結，被告復無異議而為本案之言詞辯論，依
    前揭規定，原告所為追加及更正，應予准許，合先敘明。
二、本件原告主張伊於九十二年五月二十日至被告國際保全公司及被告現代居安公司
    應徵，並自同年月二十五日起擔任臺中縣豐原市○○路六十六巷之美麗殿社區○
    道哨之車輛管制及安全維護工作，約定時薪七十五元。同年月二十八日二十時許
    ，伊自美麗殿社區執行業務完畢，騎乘機車欲返回位於臺中縣太平市○○路五十
    四巷六號之日常居住處所途中，於同日下午二十時十五分許，在臺中市○○區○
    ○路、軍和街口發生車禍，受有右側股骨骨幹中段骨折、右側第四、第五足蹠骨
    折等傷害，雖經住院開刀治療，然右側股骨骨幹中段骨折因術後未癒合，目前持
    續門診復健治療中。伊於下班返家途中發生車禍，應視為職業傷害，依勞動基準
    法第五十九條第一款、第二款規定，雇主應給予醫療費用及原領工資數額之補償
    ，爰訴請被告依不真正連帶之規定，補償醫療費用三萬七千四百三十一元、業已
    發生之自九十二年六月一日起至九十三年六月三十日止之原領工資補償三十萬四
    千二百元，及另自九十三年七月一日起至九十四年四月三十日（即事故發生滿二
    年）止，於每月十日前另按月補償原告工資二萬三千四百元等等語。
三、被告現代居安公司固不否認其為原告之雇主，惟被告國際保全公司則否認與原告
    間有勞動契約存在。另以：原告係在試用期間，須俟試用期滿合格後，始會正式
    任用。另原告任職時所自填之員工履歷表中載明其住居於「中市○區○○路一八
    四號六樓二之二」。其自美麗殿社區下哨返家，應無須經過系爭車禍發生之地點
    ，且原告於九十二年五月二十八日二十時下哨，距系爭車禍發生之臺中市○○區
    ○○路、軍和街路口，約需二十餘分鐘至三十分鐘之車程，加上打卡、下哨交班
    及至停車場發動機車所需之時間，則原告顯有超速或闖紅燈之違規事實始能於當
    日二十時十五分許即到達系爭車禍發生地點。從而，原告所受系爭交通事故之傷
    害，非屬職業傷害。又原告所請求之醫療費用項目中，部分病房費、治療處置費
    、特殊材料費、血液血漿費重複請求，另診斷書費及電話費並非必要費用，應予
    扣除。且原告所提出之診斷證明書上蓋有「訴訟無效」之戳章，自不具訴訟上之
    證據能力，該診斷證明書後僅記載原告住院日數，與原告所主張「其遭此重傷，
    已經成殘。行走上有困難，遑論上班工作，數年內無法復原」等語不符，其請求
    被告給付二年期間之工資補償，亦屬無據等語，資為抗辯。
四、經查，原告於九十二年五月二十三日依報紙上所刊登之徵人啟事，至臺中市○○
    路二○號四樓之四應徵工作，當時由訴外人徐淑真進行面試，並填寫卷附之「員
    工履歷表」，嗣由證人陳明鳳電話通知原告至公司進行勤前教育、領用制服及裝
    備，並指派原告自九十二年五月二十五日起至美麗殿社區擔任該社區車道出入口
    之車輛進出管制及安全維護工作，每小時工資七十五元，工作時間自八時起至二
    十時止。九十二年五月二十八日二十時許，原告自美麗殿社區下班後，騎乘機車
    欲由豐原前往太平市○○路五十四巷六號戶籍地途中，於同日二十時十五分許，
    行經臺中市○○路與軍和街口，與訴外人陳水來所駕駛之車牌號碼Ｒ５–２０６
    ６號自小客車發生碰撞，原告因而致受右側股骨骨幹中段骨折、右側第四、第五
    足蹠骨折之傷害等情，除據兩造分別提出員工履歷表、臺中市警察局交通隊證明
    書、道路交通事故現場圖、澄清醫院診斷書及醫療費用單據等為證（均為影本）
    外，核與證人陳明鳳所證述指派原告工作過程，及本院依職權所調閱之道路交通
    事故現場圖、道路交通事故調查報告表（一）、（二）、交通事故談話記錄表、
    道路交通事故補充資料表與事故處理現場照片內容相符，且為兩造所不爭執，核
    屬實在。從而，本件爭點乃為：(一)、被告國際保全公司與原告間，是否存在有勞
    動契約？(二)、原告於九十二年五月二十八日發生車禍受傷，是否屬職業災害？(三)
    、原告所得請求補償之金額為若干？
    （一）被告國際保全公司與原告間，有無勞動契約存在？
          １、查原告係於九十二年五月二十日至臺中市○○路二○號四樓之四應徵
              ，並以時薪七十五元之對價，由證人陳明鳳指派其至美麗殿社區○○
              ○道出入口之管制及安全工作等情，已如前述。被告國際保全公司雖
              否認與原告間存在有僱傭關係，並辯稱：當初係由被告現代居安公司
              刊登報紙徵求員工，另美麗殿社區之管理亦係由被告現代居安公司負
              責，原告穿著制服執行職務是擔任管理員的工作，制服上有被告現代
              居安公司的標誌，故僱傭關係應存在於被告現代居安公司與原告間。
              至卷附員工履歷表上之所以由被告國際保全公司法定代理人李駿批准
              任用，是緣於被告現代居安公司與被告國際保全公司為關係企業，並
              共同成立一管理處，由被告國際保全公司之法定代理人李駿擔任處長
              ，始由被告國際保全公司之法定代理人李駿在其上批准，惟員工履歷
              表下方各級主管人員，都是被告現代居安公司之人員，而非被告國際
              保全公司之人員，且美麗殿社區的管理維護契約亦是被告現代居安公
              司與該社區之管理委員會所簽訂，人員亦均由被告現代居安公司指派
              ，加以被告國際保全公司之業務範圍是展覽會場之安全管理，並非公
              寓大廈之管理維護等語。
          ２、按稱僱傭者，謂當事人約定，一方於一定或不定之期限內為他方服勞
              務，他方給付報酬之契約，民法第四百八十二條定有明文。又勞動基
              準法第二條第一、三、六款規定，勞工：謂受雇主僱用從事工作獲致
              工資者。工資：謂勞工因工作而獲得之報酬。勞動契約：謂約定勞雇
              關係之契約。是勞動契約當事人之勞工，通常具有下列特徵：(一)人格
              從屬性，即受雇人在雇主企業組織內，服從雇主權威，並有接受懲戒
              或制裁之義務。(二)親自履行，不得使用代理人。(三)經濟上從屬性，即
              受雇人非為自己之營業勞動，而係從屬於他人，為該他人勞動。(四)納
              入雇方生產組織體系，並與同僚間居於分工合作狀態。另基於保護勞
              工之立場，就勞動契約關係之成立，實務上均從寬認定，只要有部分
              從屬性，即足成立（最高法院九十二年度台上字第二三六一號判決意
              旨參照）。
          ３、經查：
              (1)、被告國際保全公司負責人李駿於本院審理中自承：「．．．我是
                  國際保全的董事長．．．現代居安公司負責人為鄭文怡．．．二
                  家公司有部分股東相同，當初應徵員工時，是以現代的名義刊登
                  報紙，現代公司負責管理美麗殿大樓，原告穿著制服執行職務是
                  擔任管理員的工作，制服上有現代居安公司的標識，員工履歷表
                  是之所以會由我批准任用，是因為現代與國際公司是關係企業，
                  共同成立管理處，由我擔任處長，共同統一任．．．」，另證人
                  鄧惟仁則證稱：「我從九十二年四月份在被告公司現代公司工作
                  ，工作了三個月左右，擔任職務是勤務部襄理，負責勤務督導工
                  作．．．我當初是受僱於現代居安公司，至於國際保全公司在臺
                  中從事何種業務我並不清楚．．．業務上的事情我主要是向鄭小
                  姐報告，不過李先生也會到辦公室來，並且會要小姐叫我們把拓
                  展業務的資料給他過目．．．」。
              (2)、證人陳明鳳亦證述：「．．．大隆路公司有沒有掛現代居安的招
                  牌我沒有注意，不過玻璃上是貼國際保全的招牌，我當初是看報
                  紙應徵的，報紙上是以哪家公司應徵我不記得了，當時有印製名
                  片，名片上有印製國際保全，有沒有印現代居安我不記得了，就
                  我個人立場而言，如果勞資糾紛發生在我身上，我認為我的雇主
                  是國際保全，我會找國際保全支付我的費用，原告來應徵時我並
                  不在公司，是徐淑真經理應徵的，徐經理應徵後告訴我這個人可
                  以用，於是我就在履歷表上填寫派任地點，並且逐級呈報上去，
                  我有先打電話請甲○○到公司，我打電話時我自稱是國際保全的
                  勤務課長．．．李駿先生每個星期會和我談三、四次話，瞭解我
                  的勤務狀況，鄭小姐比較少」等語。
              (3)、由上述證人所述內容觀之，被告現代居安公司位於臺中市○○路
                  二○號四樓之四之公司主事務所，門口同時掛有被告現代居安公
                  司及被告國際保全公司之名銜，另被告國際保全公司之負責人李
                  駿對被告現代居安公司之業務亦有實際上之監督及管理權限，招
                  募員工時，應徵者所填寫之履歷表上亦同時印刷有被告現代居安
                  公司及被告國際保全公司之名銜在其上。甚至指派原告至美麗殿
                  社區○○○道出入口之管制及安全工作之證人陳明鳳，亦認為自
                  已之雇主為被告國際保全公司，另原告執勤時所穿著之制服，其
                  上亦同時有被告國際保全公司及被告現代居安公司之名牌及標章
                  在其上。又卷附之「陳明鳳」、「郭于彰」名片上亦均同時印刷
                  有「國際保全股份有限公司」及「現代居安公寓大廈管理維護公
                  司」之名銜。
              (4)、另查，依保全業法第三條、第四條第一款、第三款規定：「本法
                  所稱保全業，係指依本法許可，並經依法設立經營保全業務之股
                  份有限公司。保全業得經營左列業務：一、關於辦公處所、營業
                  處所、廠場、倉庫、演藝場所、競賽場所、住居處所、展示及閱
                  覽場所、停車場等防盜、防火、防災之安全防護。二、關於人身
                  安全之維護」。本件被告國際保全公司於本院另件九十二年度訴
                  字第二六二八號民事訴訟程序中，復曾以美麗殿管理委員會為被
                  告，而提出民事追加狀，書狀中載明：「系爭合約書係由原告現
                  代公寓大廈管理維護公司及國際保全股份有限公司共同與被告所
                  簽立，則本件訴訟標的之權利義務，既為現代居安公司及國際保
                  全公司所共同者，依民事訴訟法第五十三條規定，自應一同起訴
                  ，爰依法追加國際保全公司為被告」等語；另其行文給美麗殿管
                  理委員會之函文，亦係以被告現代居安公司及國際保全公可為其
                  同發文單位。且依卷附「美麗殿社區委任管理維護業務契約」所
                  示，被告國際保全公司及現代居安公司均為系爭管理維護業務契
                  約之受任人，所受任管理維護服務內容包含公寓大廈一般事務管
                  理服務事項、公寓大廈之清潔及環境衛生之維持事項、公寓大廈
                  及其週圍環境安全防災管理維護事項。另該管理維護業務契約之
                  服務報價單中記載：「項目：安全維護」、「配置：保全員」、
                  「人員：二個哨、六人次」，核與證人鄧惟仁證稱，美麗殿社區
                  之管理採雙哨制，一哨設在大廳、一哨設在車道，負責車道哨之
                  人員須進行車輛之安全管制等語相符。原告既係依證人陳明鳳之
                  指派而負責該社區車道哨之車輛管制及安全維護工作，已涉及保
                  全業之業務規定，足證原告所受指派擔任之工作，其性質已非僅
                  為被告現代居安公司之營業項目，另亦兼具有被告國際保全公司
                  之營業項目。更何況原告於向對被告國際保全公司聲請勞資爭議
                  協調時，代理被告國際保全公司之負責人李駿到場參與協調之證
                  人郭于彰證稱：「．．．當初因為被告法代李駿忙著處理他們公
                  司的業務沒有時間參加與原告間的勞資協調，所以請我幫他去，
                  當時李先生主要是要我去向原告表示公司對他仍然有相當的誠意
                  ，並且希望他把傷養好，至於我在協調會紀錄內所做的發言，主
                  要是李先生告訴我的．．．」等語。是被告國際保全公司於勞資
                  爭議協調時，對其為原告之雇主一節，當時並未爭執，其於本件
                  訴訟中始為此項抗辯，並謂：美麗殿社區之契約為被告現代居安
                  公司單獨簽訂，人員亦由被告現代居安公司派任，與被告國際保
                  全公司無關等語，顯非可採。
          ３、基上所述，原告既同時受被告國際保全公司及被告現代居安公司之指
              派至美麗殿社區執行職務，其與被告國際保全公司及被告現代居安公
              司間，應同時具有從屬性，被告國際保全公司之法定代理人李駿對該
              工作復有指揮監督之權限，則原告與被告國際保全公司及被告現代居
              安公司間，就系爭美麗殿社區車道出入口之管制及安全工作間，應同
              時具有勞動契約存在，被告被告國際保全公司及被告現代居安公司均
              為原告之雇主。
    （二）原告於九十二年五月二十八日發生車禍受傷，是否屬職業災害？
          １、按勞動基準法第五十九條所謂「職業災害」，不以勞工於執行業務時
              所生災害為限，亦應包括勞工準備提出勞務之際所受災害。是故上班
              途中遭遇車禍而傷亡，應可視為職業災害。行政院勞工委員會依勞工
              保險條例第三十四條第二項規定訂定之勞工保險被保險人因執行職務
              而致傷病審查準則第四條即明定：被保險人上下班，於適當時間，以
              適當交通方法，從日常居、住處所往返就業場所之應經途中發生事故
              而致之傷害，視為職業傷害」（最高法院八十一年度台上字第二九八
              五號裁判要旨、臺灣高等法院暨所屬法院九十年十一月二十二日發文
              臺灣高等法院暨所屬法院九十年法律座談會審查意見參照）。
          ２、本件原告於下班後騎乘機車行經系爭事故地點發生車禍而致受傷，已
              如前述。被告雖抗辯：原告並非在「適當時間」，從日常居住處所往
              返就業場所之「應經途中」發生事故而致受傷云云。但查：
              (1)、原告於被告公司任職時所填載之員工履歷表上，雖填寫其住所為
                  「臺中市○○路一八四巷六樓二之二號」，惟人民有遷徙之自由
                  ，是原告於發生系爭車禍前，究竟住居何處？並不以該員工履歷
                  表之記載為唯一之依據，仍應依實際情況認定之。
              (2)、經查，原告在臺中市○○路一八四巷六樓二之二號之租屋處，乃
                  係由原告之父即證人張乃慶所出面承租，租期原自九十二年二月
                  二十一日起至同年八月二十一日止，每月租金為四千元，嗣經於
                  九十二年五月二十四日提前終止租賃契約一節，除據原告提出戶
                  籍謄本、房屋租賃契約、住戶管理費收繳紀錄簿、住戶管理費繳
                  費明細表各一紙、代收租金移交清單為證外。並經證人即系爭租
                  屋地點之管理員劉景文於本院審理時到庭證述在卷；另證人郭于
                  彰於本院審理中證稱：「．．．當初因為被告法代李駿忙著處理
                  他們公司的業務沒有時間參加與原告間的勞資協調，所以就請我
                  幫他去．．．當天我有攜帶員工履歷表正本到現場去，並且提出
                  第一個質疑，他的履歷表（填）住在台中市，為何（卻）在東山
                  路發生車禍？原告當時表示他父母住太平．．我當時詢問他住哪
                  裡時，他（指原告）只有說他爸爸媽媽住太平，他當時並沒有說
                  他不住篤行路，也就是他並沒有否認我對他行車工作地點的質疑
                  ，但是他當時也沒有承認他當時是住在篤行路，他只有回答我他
                  爸爸媽媽住太平，至於他實際住哪裡我還是不清楚。」。另證人
                  陳明鳳亦證稱：「．．．在我與原告接洽的過程中，我印象中他
                  告訴我他是住在太平，印象中他並沒有告訴我他在臺中地區居住
                  ，當時我還有跟他講他上班時間如果走東山路路程比較近．．．
                  」等語，是原告主張其於系爭車禍發生前，並非居住於篤行路，
                  而係住居於太平市之戶籍地一節，信屬實在。
              (3)、至被告所另聲請訊問之證人鄧惟仁雖證稱：「．．．陳課長告訴
                  我原告發生車禍．．．所以我們就依照履歷表上的地址找他。我
                  和張伯伯聯絡，他告訴我他們在六樓的地址，我們到達後打手機
                  去，請張伯伯下來帶我．．．」等語縱認屬實，亦僅能證明原告
                  於車禍發生療養期間，曾在篤行路處休養，尚無從據為原告於執
                  行職務期間，均住居於臺中市○○路。而自原告所工作之美麗殿
                  社區如欲返太平市時，系爭軍功路與軍和街口即為合理之經過道
                  路，是被告所為非屬「下班應經途中」之抗辯，尚非有據。
              (4)、另查，行政院勞工委員會依勞工保險條例第三十四條第二項規定
                  訂定之勞工保險被保險人因執行職務而致傷病審查準則第四條即
                  明定：被保險人上下班，於適當時間，以適當交通方法，從日常
                  居、住處所往返就業場所之應經途中發生事故而致之傷害，視為
                  職業傷害。所稱「適當時間」，應就其起點、終點、路徑、交通
                  方法、時間、脫離行為及中斷行為等各項因素，為合理之認定。
                  本件被告雖辯稱：原告於九十二年五月二十八日二十時許下班，
                  歷經打卡、下哨交班及至停車場發動機車，亦至需時五至十分鐘
                  ，再自美麗殿社區○○○○○路與軍和街口，需費時二十至三十
                  分鐘，原告若非超速，則不可能於當日二十時十五分許抵達系爭
                  路口等語，並提出點哨人員值勤簽到表一紙為證。然查，相同路
                  程需時若干，須視當時所使用之交通工具、時速、路況、及號誌
                  變換情形而定，尚無據以推定原告行經系爭路口時必有超速或闖
                  紅燈之情事。
          ３、基上所述，原告於九十二年五月二十八日發生車禍事故，應係上下班
              ，於適當時間，以適當交通方法，從日常居、住處所往返就業場所之
              應經途中發生事故而致之傷害，核屬勞動基準法第五十九條所稱之「
              職業傷害」。
          ４、被告雖另抗辯原告就系爭車禍之發生有所過失，並聲請將車禍資料送
              請行車事故鑑定委員會鑑定及訊問車禍之另一方即證人陳水來。
              (1)、經查，依卷附本院依職權所調閱之道路交通事故現場圖、道路交
                  通事故調查報告表（一）、（二）、交通事故談話記錄表、道路
                  交通事故補充資料表與事故處理現場照片內容觀之，系爭事故地
                  點為有號誌管制之十字路口，原告表示其為綠燈，相對人陳水來
                  表示伊為黃燈，是本件車禍之發生，其責任歸屬乃為號誌問題，
                  而行車事故鑑定委員會針對號誌問題，向來不予受理鑑定，此為
                  本院職務上所知悉之事實，是被告聲請將車禍資料送請行車事故
                  鑑定委員會鑑定一節，本院認無必要。
              (2)、次查，車禍發生後，雙方互相指責對方違反交通規則，藉以免除
                  己方事故責任，此為社會之常情，證人陳水來為系爭車禍之相對
                  人，其就車禍發生之經過及責任歸屬，顯有相當之利害關係，其
                  所為陳述是否屬實，本值商榷，且其經本院二度通知，均未遵期
                  到院作證，加以依原告所提出之存摺內頁匯款紀錄觀之，有證人
                  陳水來數次匯款予原告之紀錄。果如被告所抗辯，系爭事故之發
                  生為原告闖紅燈所致生，肇事責任在於原告，則證人陳水來豈有
                  願意賠償原告之理？本院因認無再訊問證人陳水來之必要。
              (3)、再按勞動基準法第五十九條之規定，係為保障勞工，加強勞僱關
                  係，促進社會經濟發展之特別規定，於勞工有過失時，雇主仍無
                  民法第二百十七條主張過失相抵之適用（最高法院八十九年度臺
                  上字第一七八三號判決意旨參照）。本件原告勞動基準法第五十
                  九條第二款規定向被告二人請求補償醫療期間不能工作之工資，
                  縱原告對本件職業災害之發生有所過失，被告亦不得據以主張免
                  責。是被告此部分抗辯，並非有理。
          ５、被告雖又抗辯因原告表示不願在被告公司加入勞工保險，故就系爭事
              故不得對被告公司為主張等語。惟按，勞工保險為強制保險，其立法
              目的係為保障勞工生活，促進社會安全。而年滿十五歲以上，六十歲
              以下受僱於僱用五人以上公司、行號之勞工，應以其雇主或所屬團體
              或所屬機構為投保單位，全部參加勞工保險為被保險人各投保單位應
              為其所屬勞工，辦理投保手續及其他有關保險事務，並備僱用員工或
              會員名冊。勞工保險條例第六條第一項第二款、第十條亦有明定。又
              勞工保險職業傷害之保險費，依規定係由雇主負擔，是原告既自九十
              二年五月二十五日起正式到職起薪，則被告公司不待原告之同意，依
              法本應即為原告辦理勞工保險之投保手續，其未依法為原告加保，就
              因未加入勞工保險致未能請領職業傷害補償費用以抵充勞動基準法第
              五十九條之雇主職業災害補償責任一事，應自負其責，而不得以勞工
              不願加入勞工保險為由而據以免責。更何況證人廖慧滿於本院審理中
              到院證實：「我之前在現代居安公司從事人事管理工作．．．原告在
              應徵當天在填寫履歷表時，有關勞健保的選項他只有勾選加入健保，
              我當時有告訴他健保和勞保都要一起投保，因為是同一份申請表，無
              法分別，但是他當時堅持他只要加入健保，不要勞保，但這種方式我
              無法作業，我們僵持不下，我請他回去再考慮．．．後來在電話中，
              原告有告訴我他願意投保勞保和健保．．．」。是被告此部分抗辯，
              亦非有據。
    （三）原告所得請求補償之金額為若干？
          １、醫療費用補償三萬七千四百三十一元部分：
              (1)、按勞動基準法第五十九條第一款規定：「勞工因遭遇職業災害而
                  致死亡、殘廢傷害或其他疾病時，雇主應依左列規定予以補償。
                  但如同一事故，依勞工保險條例或其他法令規定，已由雇主支付
                  費用補償者，雇主得予以抵充之：一、勞工受傷或罹患職業病時
                  ，雇主應補償其必需之醫療費用。職業病之種類及其醫療範圍，
                  依勞工保險條例有關之規定。」。故勞工遭遇職業災害所得請求
                  之醫療費用，限於「必需之醫療費用」始得請求雇主補償。而所
                  謂「必需之醫療費用」依其為門診或住院診療，而有所不同，門
                  診部分包括：診察（包括檢驗及會診）、藥劑或治療材料、處置
                  、手術或治療；住院部分則有：診察（包括檢驗及會診）、藥劑
                  或治療材料、處置、手術或治療、病房費用。
              (2)、診斷書費部分，按診斷書費用如係被害人為證明損害發生及其範
                  圍所必要之費用，應納為損害之一部分，而得請求加害人賠償（
                  最高法院九十一年度台上字第一六一○號判決意旨參照），本件
                  原告支出診斷證明書費用，並用供證明其所受傷害，核屬原告為
                  證明損害發生及其範圍所必要之費用，揆之前揭說明，應納為損
                  害之一部分，被告仍應予以賠償。
              (3)、另全民健康保險法第八十二條規定：「保險對象因汽車交通事故
                  ，經本保險提供醫療給付者，本保險之保險人得向強制汽車責任
                  保險之保險人代位請求該項給付。」，而全民健康保險法為保險
                  法之特別法，依特別法優於普通法之原則，全民健康保險法第八
                  十二條自應優先於保險法第一百三十五條、第一百零三條之規定
                  而為適用。從而，全民健康保險之被保險人因汽車交通事故，經
                  全民健康保險提供醫療給付者，全民健康保險之保險人得向強制
                  汽車責任保險之保險人代位請求該項給付。另依強制汽車責任保
                  險法第三十條規定，於該範圍內，加害人或強制汽車責任保險之
                  被保險人之損害賠償責任即因而解免，全民健康保險被保險人對
                  於加害人之損害賠償請求權亦因而喪失（最高法院八十八年台上
                  字第三五三號判決、八十九年台上字第六一五號判決參照）。是
                  原告所得訴請雇主補償之必要醫療費用，僅於其中之自付額項目
                  範圍內，為有理由，至於全民健保所支付之醫療費用部分，因無
                  實際支出，即不得向雇主為補償之請求。
              (4)、至於電話費或膳食費，如非醫囑之特殊飲食外，尚非屬「必要之
                  醫療費用」，而不得請求雇主予以補償。
              (5)、基上，本件依原告所提出之醫療費用單據，扣除其中之電話費三
                  元、膳食費一千三百八十元及全民健康保險所提供之醫療給付後
                  ，原告實際支出之必要醫療費用計達三萬九千八百四十一元以上
                  ，原告僅就其中之三萬七千四百三十一元請求為主張，自屬有據
                  。
          ２、勞動基準法第五十九條第二款工資補償部分：
              (1)、按勞動基準法第五十九條第二款規定：「勞工因遭遇職業災害而
                  致死亡、殘廢、傷害或疾病時，雇主應依左列規定予以補償。但
                  如同一事故，依勞工保險條例或其他法令規定，已由雇主支付費
                  用補償者，雇主得予以抵充之：．．．二、勞工在醫療中不能工
                  作時，雇主應按其原領工資數額予以補償。但醫療期間屆滿二年
                  仍未能痊癒，經指定之醫院診斷，審定為喪失原有工作能力，且
                  不合第三款之殘廢給付標準者，雇主得一次給付四十個月之平均
                  工資後，免除此項工資補償責任。」故須勞工於職災醫療期間內
                  有「不能工作」之情形時，即可請求雇主依該規定補償其原領工
                  資。而所稱之「不能工作」應係指勞工於職災醫療期間內不能從
                  事原勞動契約所約定之工作而言。又勞動基準法第十三條規定，
                  勞工在第五十九條規定之醫療期間，雇主除因天災、事變或其他
                  不可抗力致事業不能繼續，經報主管機關核定者外，不得終止契
                  約。此項規定旨在避免勞工於職業災害傷病醫療期間，生活頓失
                  所依，係對於罹受職業災害勞工之特別保護，應屬強制規定，雇
                  主違反上開規定，終止勞動契約者，自不生契約終止之效力（最
                  高法院九十一年度台上字第二四六六號判決意旨參照）。
              (2)、經查，原告係以月薪二萬三千四百元（即以時薪七十五元，每日
                  工作十二小時、每月工作二十六日之工作時數計算）之約定，由
                  被告指派至美麗殿社區○○○道哨車輛交通管制及安全維護工作
                  一節，為兩造所不爭執。另查，原告於九十二年五月二十八日受
                  傷送醫，旋即住院手術治療，至同年六月七日出院，除持續回診
                  外，再於九十二年十月二十二日因右側股骨骨幹中段骨折處癒合
                  不良而二度入院接受骨移植及死骨切除手術，並於九十二年十一
                  月一日出院，預計手術後約一年六月（即至九十四年四月三十日
                  ）骨頭可癒合等情，有澄清醫院診斷證明書三紙在卷可稽。雖卷
                  附診斷證明書上蓋有「訴訟無效」之章戳，然此為一般醫療院所
                  出具普通證明書之慣例，惟其所記載之內容，仍為主治醫師依病
                  歷資料及其專業判斷所為之記載，除有其他積極事證可供推翻外
                  ，尚非不得供為裁判之證據，被告所辯該診斷證明書不具證據能
                  力云云，尚非可採。是原告自九十二年五月二十八日受傷之日起
                  ，至九十二年十一月一日二度手術出院後之一年六月內（即約在
                  九十四年四月三十日）止，依卷附澄清醫院診斷證明書之記載，
                  其無法從事原有工作，應可認定。揆之前揭規定，原告訴請被告
                  補償其自九十二年六月份起至九十三年六月份止業已發生之工資
                  補償債權共計十三個月三十萬四千二百元，洵屬有據。
              (3)、另按，履行期未到期前，債務人有到期不履行之虞，債權人得提
                  起將來給付之訴，民事訴訟法第二百四十六條定有明文。又將來
                  給付之訴，法院應為附期限之裁判。兩造間之勞動契約於原告遭
                  遇職業災害而致傷害之醫療期間內，仍應繼續存在一節，已如量
                  述，自不因原告是否在「試用期間」而有所差異。且此項原告於
                  醫療中不能工作時，被告應按原告原領工資數額予以補償之工資
                  補償責任，須至醫療期間屆滿二年原告仍未能痊癒，並經指定之
                  醫院診斷，審定為喪失原有工作能力，且不合第三款之殘廢給付
                  標準者，被告始得一次給付四十個月之平均工資後，而予以免除
                  。是原告訴請被告自九十三年七月份起至九十四年四月份止，按
                  月給付原告工資二萬三千四百元，亦屬有據，惟因兩造就薪資之
                  約定為當月份薪資於次月十日前給付，是原告此部分將來工資補
                  償，其給付日期應自九十三年八月十日起，於每月十日給付，始
                  屬有理。
五、末按，稱不真正連帶債務者，乃多數債務人就同一內容之給付，本於各別之發生
    原因，而對債權人各負全部給付之義務，並因債務人中一人為給付，而他債務人
    即同免其責任之債務。故不真正連帶債務之各債務人間，應無主觀上之關聯。經
    查，本件原告係受被告國際保全公司及被告現代居安公司所共同僱用，並指派其
    至被告國際保全公司及被告現代居安公司所共同訂約之美麗殿社區執行職務，核
    其性質，應屬共同之債。另依民法第二百七十一條規定，數人負同一債務或有同
    一債權，而其給付可分者，除法律另有規定或契約另有訂定外，應各平均分擔或
    分受之；其給付本不可分而變為可分者亦同。本件被告既對原告負共同給付之責
    ，而非學理上之不真正連帶債務。是原告主張被告國際保全公司及被告現代居安
    公司應對原告負不真正連帶債務之給付義務一節，尚非有理。另被告居安公司抗
    辯其曾經付原告六百元，有存摺內頁可參，且為原告所未爭執，從而，原告所為
    主張，應於：
    （一）被告國際保全公司應給付原告壹拾柒萬零捌佰壹拾陸元（計算式：37431
          ＋304200＝341631，341631÷2＝170815.5，元以下四捨五入）及自九十
          二年十月二十九日（即起訴狀繕本送達被告國際保全公司之翌日）起至清
          償日止，按週年利率百分之五計算之利息；另應自九十三年八月十日起至
          九十四年五月十日止，於每月十日，按月給付原告壹萬壹仟柒佰元。
    （二）被告現代居安公司應給付原告壹拾柒萬零貳佰壹拾陸元（計算式：37431
          ＋304200＝341631，341631÷2＝170815.5，170815.5–600＝170215.5，
          元以下四捨五入）及自九十二年十二月十八日（即起訴狀繕本送達被告現
          代居安公司之翌日）起至清償日止，按週年利率百分之五計算之利息，另
          應自九十三年八月十日起至九十四年五月十日止，於每月十日，按月給付
          原告壹萬壹仟柒佰元之範圍內，為有理由，爰予准許；逾此部分所為主張
          ，則非有據，應予駁回。
七、兩造分別陳明願供擔保，請求宣告假執行或免為假執行，就原告勝訴部分，因所
    命被告國際保全公司及被告現代居安公司所各別給付之金額均未逾五十萬元，應
    依職權宣告假執行；並各酌定相當之擔保金額，准許被告國際保全公司及被告現
    代居安公司分別為原告預供擔保後，得免為假執行；至原告敗訴部分，其假執行
    之聲請，因訴之駁回而失所附麗，應併駁回之。
八、本件事證已臻明確，兩造其餘攻擊防禦方法與舉證，核與判決結果無影響，爰不
    逐一論述，附此敘明。
九、據上論結，本件原告之訴為一部有理由，一部無理由，依民事訴訟法第七十九條
    、第三百八十九條第一項第五款、第三百九十二條，判決如主文。
中　　　華　　　民　　　國　　九十三　　年　　　八　　　月　　　二　　　日
                                臺灣臺中地方法院勞工法庭
~B法　　　官　林宗成
右為正本係照原本作成
如不服本判決，應於判決送達後二十日內，向本院提出上訴狀。
中　　　華　　　民　　　國　　九十三　　年　　　八　　　月　　　二　　　日
~B法院書記官
